臺灣桃園地方法院刑事判決　　　　　　110年度簡上字第168號
上　訴　人
即　被　告　鍾之瑄


上列被告因詐欺案件，不服本院民國109 年12月23日109 年度審
簡字第33號第一審刑事簡易判決（偵查案號：108 年度偵字第00
000 號、移送併辦案號：109 年度偵字第8557號），提起上訴，
本院管轄之第二審合議庭判決如下：
    主  文
原判決撤銷。
鍾之瑄幫助犯詐欺得利罪，處拘役伍拾日，如易科罰金，以新臺
幣壹仟元折算壹日。
    事  實
一、鍾之瑄依其智識程度及社會經驗，可知悉行動電話SIM 卡係
    供個人使用行動電話之重要工具，乃關係個人財產、信用之
    表徵，且可預見任意提供行動電話SIM 卡予他人使用，該SI
    M 卡有遭該人利用做為與詐欺等不法行為有關犯罪工具之可
    能，仍基於上開結果發生亦不違背其本意之幫助詐欺得利、
    幫助詐欺取財之不確定故意，先於民國107 年8 月11日，在
    臺北市林森北路某通訊行，向遠傳電信股份有限公司申請行
    動電話門號0000000000號之SIM 卡後，當場將該門號SIM 卡
    交真實姓名、年籍不詳之詐欺集團成員使用，並取得報酬新
    臺幣（下同）200 元。又承前同一犯意，於108 年3 月1 日
    ，在臺北市○○區○○○路0 段00號之亞太電信股份有限公
    司（下稱亞太電信）臺北南京店，向亞太電信申請而取得門
    號0000000000號之SIM 卡後，隨即將該門號SIM 卡轉交真實
    姓名、年籍不詳之詐欺集團成員使用，並取得報酬200 元。
    而先後取得前述2 門號SIM 卡之詐欺集團成員，即意圖為自
    己不法之所有，基於詐欺得利或詐欺取財之犯意，分別於附
    表「詐欺時間及方法」欄所示之時間、地點，對附表所示之
    被害人王怡臻、吳俊璇，以附表「詐欺時間及方法」欄所示
    之方式遂行詐欺得利、詐欺取財行為。嗣經王怡臻、吳俊璇
    先後發現有異後報警處理，始悉上情。
二、案經臺中市政府警察局第六分局報告臺灣桃園地方檢察署檢
    察官偵查起訴，及吳俊璇訴由臺南市政府警察局麻豆分局報
    告臺灣臺南地方檢察署檢察官陳請臺灣高等檢察署檢察長令
    轉臺灣桃園地方檢察署檢察官移送併辦。
    理  由
壹、程序方面
一、本判決下列所引用被告鍾之瑄以外之人於審判外之陳述，被
    告於本院準備程序中均已同意上開證據具有證據能力（見本
    院110 年度簡上字第168 號卷，下稱簡上卷，第60頁），而
    檢察官迄於言詞辯論終結前亦未就證據能力部分聲明異議，
    本院審酌上開證據資料作成時之情況，尚無違法、不當或顯
    不可信之情況，認以之作為證據應屬適當，依刑事訴訟法第
    159 條之5 規定，應認前揭供述證據均有證據能力。
二、本判決以下所引用之非供述證據，均與本件事實具有自然關
    聯性，且核屬書證、物證性質，又查無事證足認有違背法定
    程序或經偽造、變造所取得等證據排除之情事，復經本院依
    刑事訴訟法第164 條、第165 條踐行物證、書證之調查程序
    ，況檢察官、被告對此部分之證據能力亦均不爭執，是堪認
    均具有證據能力。
貳、實體方面
一、認定犯罪事實所憑之證據及理由：
  ㈠上開事實，業據被告於原審及本院審理中均坦承不諱，且與
    證人即被害人王怡臻、證人即告訴人吳俊璇、證人黃勝閎、
    吳宗信於警詢之證述情節相符（見臺灣桃園地方檢察署108
    年度偵字第18362 號卷，下稱偵18362 卷，第7 至8 頁；臺
    南市政府警察局麻豆分局刑案偵查卷宗，下稱臺南警卷，第
    9 至13頁、第15至19頁、第21至23頁），並有附表證據欄所
    示之各該證據在卷可稽，足認被告上開任意性自白與事實相
    符，堪以採信。
  ㈡檢察官移送併辦意旨雖認被告係於107 年8 月11日，在臺北
    市○○○路00000000000000號0000000000號
    SIM 卡等語。惟依卷附該門號之申請書所載（見臺灣桃園地
    方檢察署109 年度偵字第8557號卷，下稱偵8557卷，第23至
    26頁），可知被告係於108 年3 月1 日方於亞太電信臺北南
    京店申辦上開門號，此節亦經被告於本院審理中供認無訛（
    見簡上卷第97頁），堪認被告申辦門號0000000000號之時間
    ，應係108 年3 月1 日而非107 年8 月11日，地點則係亞太
    電信臺北南京店。是移送併辦意旨此部分認定，容有誤會，
    爰由本院更正如事實欄所載。
  ㈢又據被告於本院審理中供稱：門號0000000000號、門號0000
    000000號雖係不同時間申辦，但是都是交付同一人使用，因
    對方說一次不能辦那麼多支，所以伊就分開辦等語（見簡上
    卷第97至99頁）；一併參佐本案並無積極事證可認被告於10
    7 年8 月11日申辦門號0000000000號並將之交付詐欺集團成
    員後，係另行起意而於108 年3 月1 日再次辦理門號000000
    0000號SIM 卡交付詐欺集團成員。是應對被告為有利之認定
    ，而認其自始即係基於單一之幫助犯意，而先後辦理前述2
    門號SIM 卡並交付詐欺集團成員使用，一併說明。
  ㈣綜上，本件事證已臻明確，被告犯行堪以認定，應依法論科
    。
二、論罪科刑：
  ㈠按刑法上之幫助犯，係對於犯罪與正犯有共同之認識，而以
    幫助之意思，對於正犯資以助力，而未參與實施犯罪之行為
    者而言。是以，如未參與實施犯罪構成要件之行為，且係出
    於幫助之意思提供助力，即屬幫助犯，而非共同正犯。
    本件被告先後提供前述2 門號SIM 卡予他人，使上開SIM 卡
    進而遭他人利用作為詐欺得利、詐欺取財之犯罪工具，並因
    此取得不法利益或使告訴人吳俊璇陷於錯誤而交付財物，是
    被告所為係參與詐欺罪構成要件以外之行為，本案亦無證據
    可證被告係以正犯之意思參與前述犯罪，應認其行為係對詐
    欺行為資以助力，而論以幫助犯。
  ㈡是核被告所為，係犯刑法第30條第1 項前段、第339 條第2
    項之幫助詐欺得利罪（附表編號1 部分）、同條第30條第1
    項前段、第339 條第1 項幫助詐欺取財罪（附表編號2 部分
    ）。
  ㈢被告係基於單一幫助之犯意，先後辦理前述2 門號SIM 卡並
    交付同一人，已如前述。而其各行為侵害相同法益，且時空
    延續，應論以接續犯之一行為。又被告以同一幫助行為，同
    時幫助詐欺集團對如附表所示之王怡臻、吳俊璇進行詐欺，
    屬一行為觸犯數罪名之想像競合犯，應依刑法第55條前段規
    定，從一情節較重（即詐騙金額較高）之幫助詐欺得利罪處
    斷。而移送併辦所指之犯罪事實，與起訴之犯罪事實具接續
    犯之一行為、想項競合之裁判上一罪關係，本院自應併予審
    究。
  ㈣刑之加重、減輕：
  ⒈累犯部分：
  ⑴被告前因侵占案件，經臺灣新北地方法院105 年度簡字第42
    69號判決判處有期徒刑2 月確定，並於106 年7 月11日易科
    罰金執行完畢等情，有臺灣高等法院被告前案紀錄表在卷可
    佐（見簡上卷第25至28頁），是其受徒刑之執行完畢後，5
    年以內故意再犯本案有期徒刑以上之罪，固屬累犯。
  ⑵惟參酌司法院大法官釋字第775 號解釋意旨，考量被告本案
    所犯詐欺案件，與前開構成累犯案件之侵占案件，雖同屬侵
    害財產法益之犯罪，然兩者犯罪手法、行為態樣仍屬有別，
    是本院認無依刑法第47條第1 項規定加重其刑之必要，爰不
    依上開規定加重其刑。
  ⒉被告係基於幫助之意思，參與詐欺犯罪構成要件以外之行為
    ，為幫助犯，爰依刑法第30條第2 項之規定，按正犯之刑減
    輕之。
  ㈤原審以被告犯罪事證明確，據以論罪科刑，固非無見。惟原
    審認被告係於107 年8 月11日同時申辦門號0000000000號、
    門號0000000000號，並同時將之交付詐欺集團成員使用，而
    錯誤認定被告申辦門號0000000000號之時間、地點，事實認
    定已有違誤。另就科刑部分亦未及斟酌被告與玉山商業銀行
    股份有限公司（下稱玉山銀行）就附表編號1 部分於原審所
    成立之調解內容，業經被告履行完畢此一對被告有利之量刑
    因子（詳後述）。且就被告因本案所取得之犯罪所得，原審
    認定之2,000 元，亦與本院認定有所不同（詳後述）。從而
    ，原判決既有上開可議之處，且被告以原審量刑過重為提起
    上訴，亦有理由，自應由本院將原判決撤銷改判。
  ㈥本院審酌被告提供前述2 門號SIM 卡予不詳詐欺集團使用，
    危害社會治安及金融交易安全，徒增被害人王怡臻、告訴人
    吳俊璇尋求救濟之困難，使犯罪追查趨於複雜，並助長財產
    犯罪之風氣，所為應予非難；惟衡酌其犯後坦承犯行，且就
    附表編號1 部分業與玉山銀行於原審以46,000元達成調解，
    且已按調解內容履行給付完畢等情，有本院調解筆錄、民事
    陳報書狀附卷可按（見本院109 年度審簡字第33號卷第53至
    54頁，簡上卷第103 頁），堪認被告已積極彌補其行為所生
    損害；復兼衡被告尚非實際獲取不法利益或詐得款項之人，
    而斟酌其於本案參與之程度、本案遭詐騙之人數、其等分別
    遭受損之金額等節，及被告犯罪之動機、目的、手段，暨其
    自述高中畢業之智識程度、案發當時從事物流業之經濟狀況
    （見簡上卷第99頁）等一切情狀，量處如主文所示之刑，並
    諭知易科罰金之折算標準。
三、沒收部分：
  ㈠觀諸被告於偵查及原審供稱：伊總共辦了5 個門號，獲得2,
    000 元之報酬等語（見偵18362 卷第44頁、本院108 年度審
    易字第2385號第74頁），足徵被告於偵查、原審中所稱取得
    報酬2,000 元，實係指交付5 個門號SIM 卡之情形。惟本案
    既僅認定有被告交付前述2 門號SIM 卡予詐欺集團成員使用
    ，則原審以被告於偵查及原審之上開陳述，進而認其本案獲
    有2,000 元之犯罪所得，即有未洽。
  ㈡被告因交付前述2 門號，分別取得一門號報酬200 元（2 門
    號共400 元）乙節，業據其於本院審理中供述明確（見簡上
    卷第95頁、第98頁），是此部分款項屬其本案之犯罪所得。
    然被告業與玉山銀行達成調解，並賠償46,000元完畢等情，
    已如前述，是被告此部分犯罪所得實際上已遭剝奪，本院認
    再就此犯罪所得宣告沒收，對被告顯有過苛，爰依刑法第38
    條之2 第2 項規定，不再宣告沒收或追徵。
四、退併辦部分：
  ㈠移送併辦意旨略以：被告鍾之瑄能預見一般人取得他人申辦
    行動電話門號之行為，常與財產犯罪之需要密切相關，且可
    能淪為他人實行犯罪之工具，竟不顧他人財產可能受損，仍
    基於縱其行動電話門號為利用作為犯罪工具亦不違背其本意
    之幫助故意，於108 年3 月1 日向亞太電信申請使用行動電
    話門號0000000000後，再於不詳時、地，以1,000 元之代價
    交付上開門號予真實姓名、年籍不詳之人使用，作為違反藥
    事法工具及規避警方查緝。嗣該真實姓名、年籍不詳之人取
    得門號後，即基於偽造文書及意圖販賣醫療器材商品之犯意
    ，於109 年4 月13日上午9 時許，冒用莊樹人身分資料在樂
    購蝦皮網站註冊「wuonelon58」帳號，且以上開門號通過認
    證，並於樂購蝦皮網站上刊登販賣「含運優惠澳洲原裝MRC
    訓練器非RC矯正口呼吸」醫療器材商品，販售予不特定之消
    費者，嗣莊樹人遭屏東縣政府衛生局通知到案說明而請警偵
    辦始查悉上情。因認被告此部分行為係涉犯刑法第30條第1
    項前段、藥事法第84條第2 項之幫助違反藥事法罪嫌；又此
    部分行為與被告上開經論罪科刑之部分，具有想像競合之裁
    判上一罪關係，故請求併案審理（110 年度偵字第611 號）
    等語。
  ㈡按犯罪事實應依證據認定之，無證據不得認定犯罪事實，刑
    事訴訟法第154 條第2 項定有明文。按案件起訴後，檢察官
    以公函就其他部分之事實函請法院併案審理。此項公函之性
    質僅在促使法院注意而已，非屬訴訟上之請求。故檢察官以
    公函移請法院併案審理部分，必須與已起訴部分均成立犯罪
    ，且二部分之間具有實質上一罪或裁判上一罪關係，法院始
    得一併加以審判。若法院認為移送併案審理部分並不構成犯
    罪，或不能證明有該移送併案審理部分之事實，即與起訴部
    分不生實質上一罪或裁判上一罪關係，法院自不得對之加以
    審判，應將該移送併案部分退回由原檢察官另為適法之處理
    。
  ㈢訊據被告雖坦承有提供門號0000000000號之SIM 卡予他人使
    用等情，惟辯稱：伊沒想過會被拿去刊登販賣醫療器材等違
    反藥事法之行為等語。而查：
  ⒈真實姓名、年籍不詳之人於109 年4 月13日上午9 時許，冒
    用莊樹人之身分資料在樂購蝦皮網站註冊「wuonelon58」帳
    號，且以被告名下之門號0000000000號通過註冊認證，後於
    於樂購蝦皮網站上刊登販賣「含運優惠  澳洲原裝MRC 訓練
    器  非RC矯正  口呼吸」之販賣內容等情，經證人莊樹人證
    述在卷（見屏東縣政府警察局東港分局刑案偵查卷宗，下稱
    屏東警卷，第5 至7 頁），並有樂購蝦皮股份有限公司109
    年5 月5 日樂購蝦皮字第02005050318 號函檢附之會員註冊
    資料、IP位置、蝦皮販賣頁面擷取圖片等附卷可查（見屏東
    警卷第15至29頁、第40至42頁），是此部分固堪認定。
  ⒉然本案並未實際查獲販賣之人，亦未查扣上開頁面所刊登之
    「澳洲原裝MRC 訓練器」，已難單憑上開擷取圖片逕認該「
    澳洲原裝MRC 訓練器」確屬藥事法第84條第2 項所稱之「醫
    療器材」。
  ⒊且刑法上幫助之行為，須有幫助他人犯罪之意思，如無此種
    故意，基於其他原因，以助成他人犯罪之結果，尚難以幫助
    論；即交付SIM 卡而幫助特定犯罪之成立，必須幫助人於行
    為時，明知或可得而知，被幫助人將持其所交付之SIM 卡為
    特定犯罪，或能推論其有預知該SIM 卡被使用為特定犯罪之
    可能，始足當之。又任意提供門號SIM 卡供他人使用，極有
    可能遭他人利用做為詐欺、洗錢等涉及財產犯罪所用等情，
    雖因近日詐騙集團猖獗、政府廣為宣導等緣故，而為具一般
    社會經驗及智識程度之人所得預見。惟該門號SIM 卡遭他人
    利用作為申請購物網站帳號之認證電話，進而用以刊登販賣
    醫療用品之違反藥事法行為，是否為一般人依社會通常認知
    而易於體察之常識，而在一般人對於不確定幫助故意之認識
    範圍內，則屬有疑；且本件刊登販賣之帳號為蝦皮拍賣帳號
    ，通常一般人均會認為係供販售或購買商品之用，然並非當
    然可以預見將用以販售未經許可之醫療器材。況被告已供稱
    其並未想到會遭人利用於違反藥事法之行為等語在卷（見簡
    上卷第97頁），卷內復無充分事證可認被告就該門號SIM 卡
    遭他人利用遂行違反藥事法之犯行，確有預見之可能，難以
    徒憑被告有交付該門號SIM 卡予他人之客觀事實，遽認其主
    觀上即有幫助他人違反藥事法之認識，而令其負幫助違反藥
    事法之刑責。
  ㈣從而，本案無法認定被告有移送併辦意旨所指之幫助違反藥
    事法行為，此部分既屬不能證明，即與被告前述經論罪科刑
    之部分，即不具有裁判上一罪之關係，本院自無從併予審理
    ，應退回由檢察官另為適法之處理。
據上論斷，依刑事訴訟法第455 條之1 第1 項、第3 項、第369
條第1 項前段、第364 條、第299 條第1 項前段，刑法第30條、
第399 條第1 項、第2 項、第55條、第41條第1 項前段，刑法施
行法第1 條之1 第1 項，判決如主文。
本案經檢察官林育駿提起公訴，檢察官林鈺瀅移送併辦，檢察官
劉哲名到庭執行公務。
中    華    民    國   110    年    10    月    29    日
                  刑事第四庭  審判長法  官  黃柏嘉
                                    法  官  張家豪
                                    法  官  陳韋如
以上正本證明與原本無異。
不得上訴。
                                    書記官  鄭志鵬
中    華    民    國   110    年    10    月    29    日
附錄本案論罪科刑法條全文：
中華民國刑法第30條
（幫助犯及其處罰）
幫助他人實行犯罪行為者，為幫助犯。雖他人不知幫助之情者，
亦同。
幫助犯之處罰，得按正犯之刑減輕之。
中華民國刑法第339條
（普通詐欺罪）
意圖為自己或第三人不法之所有，以詐術使人將本人或第三人之
物交付者，處 5 年以下有期徒刑、拘役或科或併科 50 萬元以
下罰金。
以前項方法得財產上不法之利益或使第三人得之者，亦同。
前二項之未遂犯罰之。
　
附表：
┌──┬───┬─────────────┬─────────────┐
│編號│被害人│      詐欺時間及方法      │          證據            │
│    │      │                          │                          │
├──┼───┼─────────────┼─────────────┤
│ 1  │王怡臻│詐欺集團成員於 107 年 8 月│①玉山銀行信用卡暨支付金融│
│    │      │23 日，向奕樂科技股份有限 │  事業處108 年1 月22日玉山│
│    │      │公司所屬「包你發娛樂城」線│  卡（信）字第1080000070號│
│    │      │上遊戲申請「JCZ0000000000 │  函檢附之消費明細、信用卡│
│    │      │」帳號，並綁定門號00000000│  交易明細表（見偵18362 卷│
│    │      │92號門號，再於同年9 月17日│  第9至10頁）             │
│    │      │，上網至智冠科技股份有限公│②網銀國際股份有限公司 108│
│    │      │司（下稱智冠公司）所屬網站│  年3 月27日網字第00000000│
│    │      │，接續於同日1 時7 分、同日│  號函檢附之遊戲帳號儲值明│
│    │      │1 時10分、同日1 時18分、同│  細、交易紀錄、IP位置等（│
│    │      │日1 時35分、同日1 時44分、│  見偵18362 卷第11至15頁）│
│    │      │同日1 時48分、同日1 時54分│③遊戲帳號「JCZ0000000000 │
│    │      │、同日1 時59分、同日2 時7 │  」交易紀錄、儲值成功IP位│
│    │      │分、同日2 時12分、同日3 時│  置等資料（見偵18362 卷第│
│    │      │22分、同日3 時31分，盜用以│  16至19頁）              │
│    │      │不詳方式取得王怡臻所有之玉│④門號0000000000號通聯調閱│
│    │      │山銀行之信用卡資料（卡號54│  查詢單（見偵18362 卷第20│
│    │      │00000000000000號），以線上│  至23頁）                │
│    │      │購買之方式購買價值共6 萬元│⑤內政部警政署反詐騙案件紀│
│    │      │之My Card 遊戲儲值點數，並│  錄表、臺中市政府警察局第│
│    │      │儲值至上開「JCZ000000000│  六分局市政派出所受理受理│
│    │      │6 」帳號內，致智冠公司陷於│  各類案件紀錄表、受理刑事│
│    │      │錯誤而提供上開點數予詐欺集│  案件報案三聯單（見偵1836│
│    │      │團成員，詐欺集團成員因而詐│  2 卷第24至27頁）        │
│    │      │得免於支付上開點數共6 萬元│                          │
│    │      │之不法利益。              │                          │
├──┼───┼─────────────┼─────────────┤
│ 2  │吳俊璇│詐欺集團成員先向商店街市集│①匯款明細翻拍照片（見臺南│
│    │      │國際資訊股份有限公司所屬「│  警卷第35至36頁）        │
│    │      │PCHOME 商店街」申設賣場名 │②臺灣銀行宜蘭分行108 年7 │
│    │      │稱為「QQ8888」、賣家編號為│  月17日宜蘭營字第00000000│
│    │      │「Z000000000」，並綁定門號│  951 號函檢附之上開臺灣銀│
│    │      │0000000000號，另以交貨便代│  行帳戶開戶資料、交易明細│
│    │      │碼Z00000000000號，取得黃勝│ （ 見臺南警卷第47至51頁）│
│    │      │閎交付予吳宗信使用之臺灣銀│③商店街市集國際資訊股份有│
│    │      │行000-000000000000號帳戶（│  限公司108 年9 月20日商法│
│    │      │黃勝閎、吳宗信涉犯詐欺罪嫌│  108 字第165 號函檢附之會│
│    │      │，已分別由臺灣南投地方檢察│  員資料（見臺南警卷第61至│
│    │      │署檢察官以109 年度偵字1162│  63頁）                  │
│    │      │號案為不起訴處分、移送併辦│④門號0000000000號之通聯調│
│    │      │），於108 年7 月1 日18時許│  閱查詢單（見臺南警卷第67│
│    │      │，以電話聯繫吳俊璇，向吳俊│  頁）                    │
│    │      │璇訛稱：要操作手機網路銀行│⑤新北市政府警察局三峽分局│
│    │      │以解除錯誤設定云云，致吳俊│  三峽派出所受理詐騙帳戶通│
│    │      │璇陷於錯誤，於同日20時5 分│  報警示簡便格式表、受理各│
│    │      │許匯款4 萬1,123 元至上開臺│  類案件紀錄表、內政部警政│
│    │      │灣銀行帳戶。              │  署反詐騙諮詢專線紀錄表（│
│    │      │                          │  見臺南警卷第27頁、第31至│
│    │      │                          │  33頁）                  │
│    │      │                          │⑥門號0000000000號之預付卡│
│    │      │                          │  申請書（見偵8557卷第23至│
│    │      │                          │  26頁）                  │
└──┴───┴─────────────┴─────────────┘